【裁判字號】    92,台上,4253
【裁判日期】    920807
【裁判案由】    違反證券交易法
【裁判全文】
最高法院刑事判決                              九十二年度台上字第四二五三號
    上  訴  人  甲○○
    選任辯護人  徐南城律師
右上訴人因違反證券交易法案件，不服台灣高等法院中華民國九十一年十月三十日第
二審判決（九十年度上訴字第一０一九號，起訴案號：台灣台北地方法院檢察署八十
七年度偵字第一七七五號），提起上訴，本院判決如左：
    主  文
上訴駁回。
    理  由
按刑事訴訟法第三百七十七條規定：上訴於第三審法院，非以判決違背法令為理由，
不得為之。是提起第三審上訴，應以原判決違背法令為理由，係屬法定要件。且必須
依據卷內資料為具體之指摘，並足據以辨認原判決已具備違背法令之形式，始屬相當
。本件原判決撤銷第一審關於甲○○部分之科刑判決，改判論處上訴人甲○○發行人
之負責人，募集有價證券之公開說明書，其應記載之主要內容，有隱匿之情事罪刑。
已敘明所憑證據及認定理由。對於上訴人矢口否認有何違反證券交易法犯行，辯稱：
財政部金融局限制措施之函令，因屬密件而未於公開說明書上記載相關函令內容，且
上開函令之限制措施僅為更新財務預測眾多原因之一云云。認係屬事後卸責之詞，不
足採信，並已依據卷內證據資料，逐一指駁、說明。且敘明證人蕭水淵雖證稱：以補
充說明方式記載台東區中小企業銀行股份有限公司（下稱東企公司）於民國八十五年
二月間發生異常提領事件及相關存款流失因應對策，並未損及股東權益及嚴重誤導投
資人之投資決策等語。惟補充說明（按所云補充說明係指東企公司八十五年度現金增
資計畫承銷商富隆綜合證券股份有限公司記載於其評估報告參、評估內容十三、其他
必要補充說明事項）與東企公司公開說明書應記載之主要內容有別。該證人之所證，
顯係迴護上訴人之詞，洵無足採，綦詳。所為合法之事實認定，俱有卷內證據資料足
憑，從形式上觀察，並無違背法令之情形存在。上訴意旨置原判決上開明確論斷於不
顧，仍執其在原審所辯陳詞，否認有違反八十九年七月十九日修正公布前之證券交易
法第一百七十四條第一項第三款犯行，就原審已詳加調查及判決理由已說明之事項，
為單純之事實上爭執，泛指其有證據調查未盡、違背經驗法則、不載理由、理由矛盾
、不適用法則之違法，殊非適法之上訴第三審理由。至上訴意旨另指原審對於東企公
司（台東企銀）八十五年以前及八十五年一月至六月間，無擔保放款及關係人放款與
其利息收入之情形，未詳細調查，亦未深入瞭解無擔保放款及關係人放款，對於金融
業之利弊，祇憑財政部證券暨期貨管理委員會（下稱證期會）八十八年八月五日（八
八）台財證（一）字第七００五八號函採為判決基礎，自有證據調查未盡之違法。又
公開說明書並無記載「均可大幅成長」等樂觀評估之文字；證人蕭水淵於其說明狀說
明公開說明書第二八一、二八二頁對財務業務之影響，亦無敘述營業收入、營業利益
、稅前純益「均可大幅成長」字樣，……原判決認定之「均可大幅成長」係根據何段
記載，並未詳細論述及指出，又未就蕭水淵之證述說明加以斟酌，嚴重違背證據法則
。再證期會上述函說明二、(二)載曰「迄目前為止，本會尚未知悉台東企銀八十五年度
增資案之應募人有主張損害賠償請求權之情事。」縱公開說明書內，未全文照登財政
部金融局八十五年二月十一日台財融第八五五０七四六七號函，認構成隱匿應記載之
主要內容，然該項隱匿既未使善意相對人受有損害，仍不該當證券交易法第三十二條
第一項之構成要件，自不能論上訴人同法第一百七十四條第一項第三款之罪責，原判
決主文又僅記載「甲○○發行人之負責人，募集有價證券之公開說明書，其應記載之
主要內容，有隱匿之情事，……。」而未記載「使善意相對人受損害，……。」顯有
判決不適用法則或適用不當及判決主文與理由矛盾之違法一節。稽之原判決採為判決
基礎之財政部金融局、證期會上述函及東企公司八十五年三月二十八日編製之八十五
年度財務預測等件，其中八十五年度財務預測所載項目：營業收入合計（單位：新台
幣仟元，下同）四、五０三、０五八；營業淨利五二四、二四一；稅前淨利五二八、
０００與八十四年度之營業收入合計三、六一二、三三七；營業淨利三０八、一六０
；稅前淨利三一七、九０七及八十三年度之營業收入合計二、一九二、五四三；營業
淨利二七九、五八七；稅前淨利二八二、八一六比較結果，確均有大幅成長。原判決
事實乃憑以認定上訴人明知東企公司於八十五年二月間因異常提領事件致銀行存款大
量流失，致有不能支付債務或損及存款人利益之虞，而經財政部金融局於八十五年二
月十一日以台財融第八五五０七四六七號函，依據銀行法之規定限制該公司業務之經
營，已造成該公司財務及業務之重大影響，竟隱匿上開情事，仍樂觀估計該公司之營
業收入、營業利益及稅前純益均可大幅成長等情，自無認定事實不憑證據之違法。是
上述所謂之「……均可大幅成長」字樣，原判決並非根據該公司於公開說明書之記載
自明。而證人蕭水淵之說明狀上述記載及其之證述，原判決雖未於理由內有所說明，
所踐行之訴訟程序固稍有欠洽，惟顯然於判決無影響，依刑事訴訟法第三百八十條規
定，自不能據為上訴第三審理由。又證期會之上述函說明二、(二)之所載，僅足證明東
企公司即台東企銀八十五年度增資案之應募人，迄該函發文之日，證期會尚未悉有主
張損害賠償請求權之情事，並非證明該公司負責人即上訴人甲○○具證券交易法第三
十二條第二項免責事由，上訴意旨以此指摘，不無誤會，亦非適法之上訴第三審理由
。再台東企銀八十五年以前及八十五年一月至六月間，無擔保放款及關係人放款與其
利息收入之情形，原審雖未予調查，惟與判決亦無影響，依上說明，自亦不得據為上
訴第三審理由。而原判決主文之記載與證券交易法第一百七十四條第一項第三款構成
要件並無不合，不得任意指摘為違法，以為第三審上訴之理由。衡以上述說明，應認
其上訴為違背法律上之程式，予以駁回。
據上論結，應依刑事訴訟法第三百九十五條前段，判決如主文。
中      華      民      國    九十二    年      八      月      七      日
                              最高法院刑事第二庭
                                  審判長法官  陳  錫  奎
                                        法官  洪  清  江
                                        法官  李  伯  道
                                        法官  陳  世  雄
                                        法官  惠  光  霞
      右正本證明與原本無異
                                              書  記  官
中      華      民      國    九十二    年      八      月     十四     日
                                                                        Ａ


司法院資訊處製作；財團法人民間司法改革基金會備份。
